【裁判字號】    98,易,2670
【裁判日期】    981215
【裁判案由】    偽造文書
【裁判全文】
臺灣板橋地方法院刑事判決              98年度易字第2670號
公  訴  人  臺灣板橋地方法院檢察署檢察官
被      告  乙○○
                    （現在臺灣桃園女子監獄執行中）
上列被告因偽造文書案件，經檢察官提起公訴（98年度偵緝字第
2238號、第2239號），被告於準備程序中就被訴事實為有罪之陳
述，經告知簡式審判程序之旨，並聽取當事人意見，本院裁定改
依簡式審判程序審理，並判決如下：
    主      文
乙○○犯行使偽造私文書罪，累犯，處有期徒刑伍月，如易科罰
金，以新臺幣壹仟元折算壹日。如附表所示之偽造「甲○○」署
押共肆拾柒枚（含簽名拾貳枚及指印拾伍枚），均沒收之。
    事      實
一、乙○○前於民國95年間，因違反毒品危害防制條例案件，經
    本院以95年度訴字第2416號分別判處有期徒刑3 月、6 月，
    應執行有期徒刑8 月確定，於96年5 月11日易科罰金執行完
    畢。詎仍不知悔改，緣乙○○前因違反毒品危害防制條例案
    件，經通緝在案，其於97年12月3 日中午12時30分許，在臺
    北市○○區○○街89巷15號3 樓之49，因涉嫌違反毒品危害
    防制條例案件為警查獲，為免遭檢警查知真實身分，竟基於
    行使偽造私文書及偽造署押之犯意，冒用「甲○○」之名義
    應訊，接續於如附表所示之時間、地點及文件，偽造「甲○
    ○」之署押（簽名及按捺指印），其中如附表編號3 、4 所
    示文件，依其內容足以表示經採集之尿液係其本人親自清洗
    採集，並親視封籤確認等用意之證明文書，其在簽署完成後
    復交付承辦警員收執存卷而行使之，均足以生損害於檢警機
    關文書製作、調查犯罪之正確性及甲○○本人。嗣因甲○○
    本人經通知到案，否認曾因涉嫌違反毒品危害防制條例案件
    為警查獲，經警將乙○○所按捺如附表編號5 所示之指紋卡
    片送請內政部警政署刑事警察局比對結果，與該局檔存乙○
    ○之指紋相符，始查知上情。
二、案經臺北市政府警察局移請及臺灣板橋地方法院檢察署檢察
    官自動檢舉偵查起訴。
    理      由
一、本案被告乙○○所犯為死刑、無期徒刑、最輕本刑為3 年以
    上有期徒刑或高等法院管轄第一審案件以外之罪，其於準備
    程序中就被訴事實為有罪之陳述，經告知簡式審判程序之旨
    ，並聽取其與公訴人之意見後，本院認無不得或不宜改依簡
    式審判程序進行之情事，依刑事訴訟法第273 條之1 第1 項
    、第284 條之1 規定，裁定本案改依簡式審判程序審理，合
    先敘明。
二、上揭犯罪事實，業據被告於偵訊及本院審理時供認不諱，核
    與證人即被害人甲○○於警詢時證述之情節相符，並有如附
    表所示之警詢筆錄、臺北市政府警察局偵辦毒品案件尿液檢
    體委驗單、臺北市政府警察局刑事警察大隊搜索、扣押筆錄
    、臺灣士林地方法院檢察署採集尿液單、指紋卡片各1 份、
    甲○○國民身分證正反面影本1 紙、內政部警政署刑事警察
    局98年2 月4 日刑紋字第0980014276號函1 份在卷可參，並
    經本院調閱被告所偽造之署押及文書正本而勘驗屬實。足徵
    被告任意性之自白與事實相符，本案事證已臻明確，被告犯
    行堪以認定，應予依法論科。
三、按刑法第217 條所稱之「偽造署押」，係指行為人冒用本人
    名義在文件上簽名或為民法第3 條第3 項所稱指印之類似簽
    名行為（最高法院80年度臺非字第277 號判決意旨參照）。
    次按刑法上之偽造署押罪，係指單純偽造簽名、畫押而言，
    若在制式之書類上偽造他人簽名，已為一定意思表示，具有
    申請書或收據等類性質者，則係犯偽造文書罪（最高法院85
    年度臺非字第146 號判決意旨參照）。故倘行為人以簽名之
    意於文件上簽名，且該簽名僅在表示簽名者個人身分，以作
    為人格同一性之證明，除此之外，再無任何其他用意者，即
    係刑法上所稱之「署押」；然若於作為人人格同一性之證明
    之外，尚有其他法律上之用意者，即應該當刑法上之「文書
    」。查被告於如附表編號1 、2 及5 所示之文件上偽造「甲
    ○○」之簽名並按捺指印，僅作為人格同一性之證明，並無
    其他法律上之用意，核被告此部分所為，係犯刑法第217 條
    第1 項之偽造署押罪；又被告於如附表編號3 、4 所示文件
    之簽名，均足以表示該尿液採自該簽名或蓋指印之人即「甲
    ○○」，並經「甲○○」簽名或蓋指印確認，自屬刑法第21
    0 條之私文書，被告復持上開文書以行使，核其此部分所為
    ，係犯刑法第216 條、第210 條之行使偽造私文書罪。又被
    告於如附表編號3 、4 所示偽造署押之行為，為偽造私文書
    之階段行為，而偽造私文書之低度行為，亦為行使之高度行
    為所吸收，均不另論罪。另起訴書認被告於如附表編號3 、
    4 所示文件上偽造「甲○○」之署押，係犯刑法第217 條之
    偽造署押罪，容有未洽，惟其起訴之基本事實同一，爰依法
    變更起訴法條。再者，被告於如附表編號1 、2 及5 所示文
    件上偽造署押之行為，與於如附表編號3 、4 所示文件上偽
    造私文書復持以行使之行為，客觀上顯係於同一刑事案件，
    以單一行為之數個舉動，時間密切接近地侵害同一法益，且
    被告冒名應訊時，主觀上亦應始終認其在偵查各階段中各個
    偽造署押及偽造文書之舉動，不過為犯罪行為之一部份，接
    續而完成整個犯罪，係基於單一犯意接續所為，侵害單一法
    益，是其各階段接續偽造署押及偽造文書之舉動，應包括於
    一行為予以評價，而為接續犯。另起訴書雖未就被告於如附
    表編號5 所示指紋卡片上偽造「甲○○」署押之犯行予以起
    訴，惟該部分與已起訴之部分，有接續犯之實質上一罪關係
    ，為起訴效力所及，本院自應併予審理。又被告前於95年間
    ，因違反毒品危害防制條例案件，經本院以95年度訴字第24
    16號分別判處有期徒刑3 月、6 月，並定其應執行刑為有期
    徒刑8 月確定，於96年5 月11日易科罰金執行完畢等情，有
    臺灣高等法院被告前案紀錄表可稽。其於受有期徒刑之執行
    完畢，5 年以內故意再犯本案有期徒刑以上之罪，為累犯，
    應依刑法第47條第1 項之規定加重其刑。爰審酌被告素行非
    佳，此有臺灣高等法院被告前案紀錄表1 份在卷可按，其為
    掩飾犯行，冒名應訊，對甲○○及司法機關偵查犯罪正確性
    所生之損害非輕，本應嚴懲；惟念其犯後坦承犯行，態度尚
    可，暨其犯罪之動機、目的、手段等一切情狀，量處如主文
    所示之刑，並諭知易科罰金之折算標準，以示懲儆。被告偽
    造如附表所示「甲○○」之簽名及指印，均應依刑法第219
    條之規定，宣告沒收之。
據上論斷，應依刑事訴訟法第273 條之1 第1 項、第299 條第1
項前段、第300 條，刑法第216 條、第210 條、第217 條第1 項
、第47條第1 項前段、第41條第1 項前段、第219 條，判決如主
文。
本案經檢察官姜麗君到庭執行職務。
中    華    民    國    98    年    12    月    15    日
                  刑事第五庭    法  官  謝梨敏
以上正本證明與原本無異
如不服本判決應於送達後10日內向本院提出上訴狀
                                書記官  翁子婷
中    華    民    國    98    年    12    月    17    日
附錄本案論罪科刑法條全文：
中華民國刑法第216 條
行使第210 條至第215 條之文書者，依偽造、變造文書或登載不
實事項或使登載不實事項之規定處斷。
中華民國刑法第210 條
偽造、變造私文書，足以生損害於公眾或他人者，處5 年以下有
期徒刑。
中華民國刑法第217條
偽造印章、印文或署押，足以生損害於公眾或他人者，處3 年以
下有期徒刑。
盜用印章、印文或署押，足以生損害於公眾或他人者，亦同。
附表：
┌──┬───────┬───────┬────────┐
│編號│犯  罪  時  間│犯  罪  地  點│偽  造  內  容  │
│    │              │              │                │
├──┼───────┼───────┼────────┤
│ 1  │97年12月3 日中│臺北市大同區大│在臺北市政府警察│
│    │午12時30分許  │龍街89巷15號3 │局刑事警察大隊搜│
│    │              │樓之49        │索、扣押筆錄「在│
│    │              │              │場人」欄偽造「孫│
│    │              │              │昌薇」之簽名1 枚│
│    │              │              │及按捺指印1 枚。│
├──┼───────┼───────┼────────┤
│ 2  │97年12月3 日下│臺北市政府警察│在警詢筆錄「應告│
│    │午3 時10分許  │局刑事警察大隊│知事項受詢問人」│
│    │              │偵查第6隊     │欄偽造「甲○○」│
│    │              │              │之簽名共2 枚，並│
│    │              │              │按捺指印共2 枚、│
│    │              │              │在「確認並簽名捺│
│    │              │              │印」欄偽造「孫昌│
│    │              │              │薇」之簽名1 枚，│
│    │              │              │並按捺指印1 枚，│
│    │              │              │在「受訊問人」欄│
│    │              │              │偽造「甲○○」之│
│    │              │              │簽名共2 枚及按捺│
│    │              │              │指印共2 枚，另在│
│    │              │              │騎縫處按捺指印共│
│    │              │              │8枚 。          │
├──┼───────┼───────┼────────┤
│ 3  │97年12月3 日某│同上          │在臺北市政府警察│
│    │時            │              │局偵辦毒品案件尿│
│    │              │              │液檢體委驗單「簽│
│    │              │              │名」欄偽造「孫昌│
│    │              │              │薇」之簽名1 枚，│
│    │              │              │並按捺指印1 枚。│
├──┼───────┼───────┼────────┤
│ 4  │同上          │同上          │在臺灣士林地方法│
│    │              │              │院檢察署採集尿液│
│    │              │              │單「受檢者姓名」│
│    │              │              │、「受檢者簽名」│
│    │              │              │欄偽造「甲○○」│
│    │              │              │之簽名4 枚。    │
├──┼───────┼───────┼────────┤
│5   │同上          │同上          │在指紋卡片上偽造│
│    │              │              │「甲○○」之簽名│
│    │              │              │1 枚，並按捺指印│
│    │              │              │20枚。          │
└──┴───────┴───────┴────────┘


司法院資訊處製作；財團法人民間司法改革基金會備份。
